【裁判字號】    92,司,119
【裁判日期】    920812
【裁判案由】    選派清算人
【裁判全文】
臺灣士林地方法院民事裁定  九十二年度司字第一一九號
    聲  請  人  台灣中小企業銀行股份有限公司
    法定代理人  王榮周
    代  理  人  李金火
                林為忻
    相  對  人  華象科技股份有限公司
                            設台北市○○區○○路一一八號五樓
    法定代理人  李逸士      住台北縣淡水鎮○○路三七五號四樓
                            身.
                楊繡英      住台北縣汐止市○○○路○段二０四號二五樓
                            身.
                劉凱齊      住台北市○○區○○街三六六號
                            身.
右當事人間聲請選派清算人事件，本院裁定如左：
    主      文
相對人之法定清算人李逸士、楊繡英、劉凱齊應予解任。
選派王惠然律師（聯絡地址：台北市○○○路○段一一二號十樓之八）及沈維揚會計
師（聯絡地址：台北市○○區○○路二○號七樓）為相對人之清算人。
聲請程序費用由相對人負擔。
    理      由
一、按解散之公司除因合併、分割或破產而解散外，應行清算，公司經中央主管機關
    撤銷或廢止登記者，亦同。又股份有限公司之清算，除公司法或公司章程另有規
    定或股東會另選清算人外，以董事為清算人，不能依此規定定清算人時，法院得
    因利害關係人之聲請，選派清算人，公司法第二十四條、第二十六條之一、第三
    百二十二條及民法第三十七條、第三十八條分別定有明文。又民法第三十九條規
    定：「清算人，法院認為有必要時，得解除其任務。」，而公司法第三百二十三
    條乃就法院未認清算人有解除其任務之必要時特設之規定，倘法院認公司解散後
    之清算人有違法或不稱職情事，而有解除其任務之必要，自得依民法第三十九條
    之規定，解除其任務。再者，民法第四十二條第一項亦規定：「法人之清算，屬
    於法院監督，法院得隨時為監督上必要之檢查及處分。」。另查公司法第二十四
    條規定，解散之公司，除因合併、分割或破產而解散外，應行清算，惟關於公司
    辦理清算應以何日為清算起算日，法無明文，參酌同法有關條文之規定（第八十
    三條及第三百二十七條參照）固可解釋為清算人就任之日為清算起算日，惟所謂
    「就任之日」，其為法定清算人者，因係當然就任，無需清算人為就任之承諾，
    應認為公司解散之日為清算人就任之日；其為章程規定或股東會選任或法院選派
    之清算人者，因需清算人就任之承諾，應認為清算人實際就任之日為清算起算日
    。又清算人於清算中依法解任者，清算期間仍應自第一任清算人就任之日起算。
二、本件聲請意旨略以：聲請人對相對人有新台幣二億二千二百八十二萬三千五百三
    十元之債權憑證債權存在，債務人華象科技股份有限公司於民國九十二年二月十
    七日經經濟部命令解散，復於九十二年五月八日經經濟部函告廢止登記在案，揆
    諸該公司章程條款並未定清算人之規定，且亦未見該公司之股東會另有選任清算
    人，應以全體董事即李逸士、楊繡英、劉凱齊為法定清算人。詎李逸士、楊繡英
    、劉凱齊等就任後，迄今逾三個月，並未依公司法第八十三條之規定，於就任後
    之十五日內，將其姓名、住所或居所及就任日期，向法院聲報；未依公司法第三
    百二十七條之規定亦未依公司法第八十九條之規定，於公司財產不足清償其債務
    時，即行聲請宣告該清算中之公司破產。承上事由，李逸士、楊繡英、劉凱齊顯
    然已嚴重不適任華象科技股份有限公司之清算人，應即由鈞院行使監督權予以裁
    定解任，另行選派王惠然律師及沈維楊會計師共同擔當等語，並提出債權憑證影
    本、公司變更登記事項卡影本、經濟部函文影本、公司章程等件為證。此核經本
    院向經濟部商業司調閱華象科技股份有限公司歷次登記資料，及查詢結果並無該
    公司相關陳報清算事件等情相符，堪信聲請人上開主張為真實。
三、按公司經解散後，即須清算其財產，俾資結束，而此有賴公司清算人克盡職責依
    法定程序辦理相關清算事務；若公司解散後清算人怠忽職責，遲遲不進入清算程
    序，當有礙債權人依法行使權利，此際如不許債權人聲請法院行使監督權，將該
    不適任之法定清算人予以解任，並另行選派清算人以進行清算程序，殊非法理之
    平。是本件聲請人聲請本院裁定將相對人之法定清算人解任，另行選派王惠然律
    師及沈維提會計師為相對人之清算人，為有理由，應予准許。
四、依非訟事件法第八條第一項前段裁定如主文。
中      華      民      國    九十二    年      八      月     十二     日
                                    臺灣士林地方法院民事第一庭
~B法      官  許永煌
右為正本係照原本作成。
如對本裁定抗告須於裁定送達後十日內向本院提出抗告狀。
中      華      民      國    九十二    年      八      月     十三     日
~B書記官  馮衍燕


司法院資訊處製作；財團法人民間司法改革基金會備份。
